行　政　法　院　判　決　　　　　　　　　　　　　八十八年度判字第二六五三號
　　原　　　告　甲○○
　　被　　　告　財政部臺灣省中區國稅局
右當事人間因綜合所得稅事件，原告不服行政院中華民國八十七年九月三日台八七訴
字第四三四○四號再訴願決定，提起行政訴訟。本院判決如左︰
　　主  文
原告之訴駁回。
　　事  實
緣原告八十二年度綜合所得稅結算申報，其取自國防部中山科學研究院（下稱中科院
）之薪資所得新台幣（下同）三一五、七九二元未合併申報，被告乃核定應補徵稅額
三七、二二八元。原告不服，就上開薪資所得部分，申經復查，未獲變更，一再訴願
，遞遭決定駁回，遂提起行政訴訟。茲摘兩造訴辯意旨如次：
原告起訴意旨略謂︰查大院八十七年度判字第二○一九號判決理由事項，對原告有利
之部分，及行政命令生效日期之規定未參酌七十八年四月二十九日行政院台八十七規
字第一○九○號函釋規定辦理，仍維原決定，顯有違誤。該判決謂：「況財政部台灣
省北區國稅局於八十二年間派員前往中科院調查瞭解結果，其支付中科院非軍職人員
之品位加給及技術津貼確係按月給付方式，復經中科院．．．等語。足見中科院給付
非軍職人員之品位加給及技術津貼之所得屬經常性補助費」云云；明顯述及稽徵機關
承認系爭品位加給及技術津貼為經常性研究補助費，則依第四條第八款之規定自屬免
稅範圍。且依所得稅法第十四條第一項第三類「薪資所得．．．及依第四條規定免稅
之項目不在此限。」之規定，原告無扣繳憑單，當年自不負申報義務。上開判決復謂
：「而首揭所得稅法之規定也一直未變，僅補充解釋該稅法之行政院及財政部函釋變
更．．．」明確表示大院之評事亦同意財政部六十八台財稅第三八五○一號及行政院
八十四台財三七○○七號函確為補充法律規定，則依行政院七十八年四月二十九日行
政院台七十八規字第一○九○四號函第二項「至如行政機關本於職權就法規條文未規
定事項所作補充規定，應自補充規定下達日生效，亦經本院七十一年三月二十四日台
七十一財字第四五四七號函釋有案．．．」之規定，系爭品位加給、技術津貼遲至八
十四台財三七○○七號函始補充解釋確立應予繳稅，自不應產生追溯問題，原處分追
溯五年課稅，當然違背法令，請判決撤銷等語。
被告答辯意旨略以︰按「中華民國政府或外國政府，國際機構、教育、文化、科學研
究機構、團體，或其他公私組織，為勵進修、研究或參加科學或職業訓練而給與之
學金及研究、考察補助費等所得，免納所得稅。但受領之學金或補助費，如係為
授與人提供勞務所取得之報酬，不適用之。」為行為時所得稅法第四條第八款所規定
。次按「公、教、軍、警、公私事業職工薪資及提供勞務者之所得，為薪資所得，該
項所得之計算，以在職務上或工作上取得之各種薪資收入為所得額；前項薪資包括薪
金、俸給、工資、津貼、歲費、金、紅利、各種補助費及按月或按年分期給付之退
休金或養老金。但為雇主之目的，執行職務而支領之差旅費、日支費及加班費不超過
規定標準者，及依同法第八條規定免稅之項目，不在此限。」復為同法第十四條第一
項第三類所明定。本件原告八十二年度綜合所得稅結算申報，經本局苗栗縣分局核定
綜合所得總額一、五○○、一七九元，應補稅額三七、二二八元，原告不服，就核定
其取自國防部中山科學研究院（以下簡稱中科院）之「技術津貼」三一五、七九二元
項目，依法申請復查，原告主張「技術津貼」不屬薪資所得為免稅所得，經查中科院
所核發「技術津貼」之性質，為經常性研究補助費給與，且按月按職級定額支給，依
首揭規定核屬提供勞務取得之報酬為薪資所得；另中科院對於給付非軍職員八十一年
度之「品位加給」及「技術津貼」，已依規定填發扣免繳憑單在案，又根據行政院秘
書長八十四年十月十七日台八十四財三七○○七號函復國防部八十四年九月二日珍
琥字第二二九一號函稱：「貴部報院為中山科學研究院給付非軍職人員之科技品位加
給暨技術津貼免扣繳所得稅一案，與現行法令規定不合，奉示：本案應依法課徵所得
稅．．．」，又依財政部八十五年十二月五日台財稅第八五一九二八○九一號函示：
「．．．中山科學研究院支付非軍職人員『科技品位加給』暨『技術津貼』，既經查
明係通案依職級按月定額給付，核屬所得稅法第十四條第一項第三類之薪資所得．．
．應依法課徵綜合所得稅。」復查後認為原核定並無不合，應予維持。原告於訴願階
段復主張行政命令不可溯及既往，經查中科院所訂科技人員品位加給支給標準表及技
術員薪給標準表之等級，每月按職級定額領取科技品位加給或技術津貼，該院與其聘
僱人員之約定事項亦載明所指薪給除實務代金及眷補費外，包括全部給與，又財政部
台灣省北區國稅局於八十二年間曾派員前往該院瞭解結果，該院支付非軍職人員之品
位加給及技術津貼係採按月給付方式，並非按研究計畫個案給付，復經中科院八十一
年十一月三日八十一訓誠字第一六八七三號函，說明該院各類薪資扣繳所得狀況，略
以該院於年度開始即訂有各項研究計畫，並按照研究計畫逐月實施。各項研究計畫除
一般經費外，為獎勵科技人員竭盡心智參與研發工作，另編列研發人員研究補助費及
技術津貼。為便利作業，研發人員研究補助費係採按月發放方式，再經由成本歸戶手
續，回歸計畫預算內（如研究補助費採個案給付，必將增加人力及作業之負擔，不符
經濟效益）等語，足見中科院給付非軍職員工之品位加給及技術津貼之所得，屬經常
性補助費給與，且依職級按月定額支給，為提供勞務所取得之報酬，依首揭行為時所
得稅法第四條第八款但書及第十四條第三類規定，核非免稅之所得，本局於法定核課
期間內依法發單補徵稅款，並無不合。原告主張基於信賴利益不宜追溯補徵，於法無
據。是原核定，核無違誤。本件訴訟意旨略謂：原告主張系爭所得應免徵所得，該所
得是依研究計畫個案給付，且政府課稅應基於信賴保護原則不溯及既往等語。本案原
告提起本訴訟並無新理由，仍執前詞，殊無可採。基上論結：原處分及所為復查、訴
願、再訴願決定並無違誤，請駁回原告之訴等語。
　　理  由
按中華民國政府或外國政府，國際機構、教育、文化、科學研究機構、團體，或其他
公私組織，為獎勵進修、研究或參加科學或職業訓練而給與之獎學金及研究、考察補
助費等所得，免納所得稅。但受領之獎學金或補助費，如係為授與人提供勞務所取得
之報酬，不適用之，為行為時所得稅法第四條第八款所規定。又凡公、教、軍、警、
公私事業職工薪資及提供勞務者之所得，為薪資所得，該項所得之計算，以在職務上
或工作上取得之各種薪資收入為所得額；前項薪資包括薪金、俸給、工資、津貼、歲
費、獎金、紅利、各種補助費及按月或按年分期給付之退休金或養老金。但為雇主之
目的，執行職務而支領之差旅費、日支費及加班費不超過規定標準者，及依同法第四
條規定免稅之項目，不在此限，復為同法第十四條第一項第三類所明定。本件原告八
十二年度綜合所得稅結算申報，其取自中科院之薪資所得三一五、七九二元，未合併
申報，被告乃核定應補徵稅額三七、二二八元。原告不服，就該薪資所得部分，循序
提起行政訴訟，主張如事實欄所載。經查本件中科院之預算雖分別依計畫編列人事費
支應其員工之各項給與，但實際上領受「品位加給」或「技術津貼」之非軍職人員，
無論配屬之單位參與不同計畫，均依該院所訂「科技人員品位加給支給標準表」、「
技術員薪給標準表」之等級，每月按級定額領取科技品位加給或技術津貼。且該院與
其聘僱人員之約定事項亦載明所指薪給，除實物代金及眷補費外，包括全部給與，其
非軍職人員所領受之科技品位加給或技術津貼，核屬因提供勞務所取得之報酬，應無
行為時所得稅法第四條第八款免納所得稅規定之適用。況被告於八十二年間派員前往
該中科院瞭解結果，其支付非軍職人員之科技品位加給及技術津貼確係按月給付方式
，復經中科院八十一年十一月三日（八一）訓誠字第一六八七三號函致被告，說明該
院各類薪資扣繳所得稅狀況：「本院於年度開始即訂有各項研究計畫，並按照研究計
畫逐月實施。各項研究計畫除一般經費外，為獎勵科技人員竭盡心智參與研發工作，
另編列研發人員研究補助費及技術津貼。為便利作業，研發人員研究補助費係採按月
發放方式，再經由成本歸戶手續，回歸計畫預算內（研究補助費採個案給付，必將增
加人力及作業之負擔，不符經濟效益）」等語。足見中科院給付非軍職員工之品位加
給及技術津貼之所得，屬經常性研究補助費給與，依職級按月定額支給，為提供勞務
所取得之報酬，依首揭規定，核非免稅之薪資所得，被告依法發單補徵稅款，未逾稅
捐稽徵法第二十一條所定核課期間，於法並無不合。次查，所得稅法第四條第八款立
法意旨，固在獎勵研究等，但仍須合於該款規定要件者，始能獲免稅獎勵，尚非所有
獎學金或補助費均得免稅，財政部（六十八）台財稅第三八五○一號函係謂：「一、
凡依職級按月定額發給者，應屬各該研究人員之薪資所得，應於給付時應依法辦理扣
繳，所得人並應於年度結算申報時合併申報課稅。二、如係按研究計劃個案給付、並
非通案按職級按月給付者，則為研究補助費，依法可免納所得稅。三、如屬第一種情
形，中科院以往未依法扣繳，所得人以往年度亦未申報納稅者，應即請中科院轉知各
所得人自行向稽徵機關補報並補繳應納稅款，可免予處罰，自六十九年一月起，中科
院應於給付時依法扣繳，所得人應於每年終後合併申報綜合所得稅。．．．」該函釋
明白指出，凡依職級按月定額發給者，應屬研究人員之薪資所得，所得人應申報課稅
，並未就系爭依職級按月定額發給之所得為應予免稅之承諾。行政院、財政部就中科
院非軍職人員所領品位加給及技術津貼等函釋，均係對該類所得是否合於所得稅法第
四條第八款免稅條件為解釋，亦即對條文文義為闡明，性質上為解釋函，應自法規生
效之日起有其適用，上開函釋並非就稅法未規定事項另作補充規定，本院八十七年度
判字第二○一九號判決亦認上開函釋為「解釋」函，自法規生效日起適用，與行政院
七十八年四月二十九日行政院台八十七規字第一○九○號函並無不同。另納稅義務人
如有前開所得稅法第十四條第一項各類之所得，即應依同法第七十一條規定申報納稅
，非以扣繳憑單之有無，為課稅依據。綜上所述，原告主張各節均無可採，被告依首
揭規定補徵原告漏報稅款，一再訴願決定，遞予維持，俱無違誤。原告起訴意旨，難
謂有理，應予駁回。
據上論結，本件原告之訴為無理由，爰依行政訴訟法第二十六條後段，判決如主文。
中    華    民    國     八十八      年      六      月      十七       日
                    行 政 法 院 第 二 庭
                                審 判 長 評  事      陳  石  獅
                                         評  事      徐  樹  海
                                         評  事      彭  鳳  至
                                         評  事      黃  合  文
                                         評  事      林  茂  權
右  正  本  證  明  與  原  本  無  異
                                         法院書記官  王  福  瀛
中    華    民    國     八十八      年      六      月     二十一      日
